【裁判字號】    98,簡上,1256
【裁判日期】    990226
【裁判案由】    傷害
【裁判全文】
臺灣高雄地方法院刑事判決            98年度簡上字第1256號
上  訴  人  臺灣高雄地方法院檢察署檢察官
被      告  甲○○
上列上訴人因被告傷害案件，不服本院高雄簡易庭中華民國98年
11月20日98年度審簡字第4663號第一審簡易判決（聲請簡易判決
處刑案號：臺灣高雄地方法院檢察署98年度偵字第11010 號），
提起上訴，本院管轄之第二審合議庭判決如下：
    主  文
原判決撤銷。
甲○○犯傷害罪，處有期徒刑貳月，如易科罰金，以新臺幣壹仟
元折算壹日。
    事  實
一、甲○○與乙○○曾為同居之男女朋友，於民國97年7 月間分
    手，彼此間屬家庭暴力防治法第3 條第2 款所定家庭成員關
    係。甲○○先於97年8 月11日凌晨1 時25分許至雷豔芬所經
    營位於高雄市左營區○○○路529 號之美容工作坊拿取物品
    ，嗣雷豔芬於同日凌晨2 時許，搭乘陳世雄所駕駛之計程車
    至甲○○位於高雄市○○區○○路35號之住處理論，因而與
    甲○○發生口角。詎甲○○竟基於傷害之犯意，持斧頭砍向
    乙○○，雷豔芬出手阻擋，致乙○○受有右手第四指指尖撕
    裂傷（約0.6 公分）、左上臂擦傷（7 ×3 公分）、右手腕
    擦傷（1 ×0. 5公分）之傷害。
二、案經乙○○訴由高雄市政府警察局楠梓分局報告臺灣高雄地
    方法院檢察署檢察官偵查起訴。
    理  由
壹、證據能力部分：
    本判決所引用之證據資料（詳後引證據），其中傳聞證據部
    分，縱無刑事訴訟法第159 條之1 至第159 條之4 或其他規
    定之傳聞證據例外情形，亦因被告及檢察官或同意可作為證
    據使用，或未聲明異議，依刑事訴訟法第159 條之5 第1 項
    、第2 項之規定，本院審酌該證據作成之情況，認為適當，
    應得為證據。
貳、有罪部分
一、訊據被告甲○○矢口否認有何傷害犯行，辯稱：其拿斧頭只
    是要嚇告訴人乙○○，係告訴人衝過來要搶斧頭，其將斧頭
    放下來時，不小心傷到告訴人，且其並無砍傷告訴人之手指
    頭云云。經查：
（一）被告與告訴人曾為同居之男女朋友。告訴人於97年8 月11
      日凌晨2 時許，至被告位於高雄市○○區○○路35號之住
      處找被告，被告開門並手持斧頭；告訴人受有右手第四指
      指尖撕裂傷（約0.6 公分）、左上臂擦傷（7 ×3 公分）
      、右手腕擦傷（1 ×0.5 公分）之傷害等情，業據告訴人
      、證人李鑑聰、陳世雄分別於警詢、偵訊或本院審理時證
      述明確（警卷第5 頁至第9 頁、第11頁；偵卷第6 頁、第
      12 頁 ；本院簡上卷第38頁至第39頁）；復有國軍左營總
      醫院附設民眾診療服務處97年8 月11日診斷證明書、高雄
      市政府警察局楠梓分局扣押筆錄、扣押物品目錄表及扣案
      之斧頭照片在卷可參（警卷第13頁、第16頁至第20頁）；
      且為被告所不爭執（本院簡上卷第19頁不爭執事項），故
      此部分事實，堪以認定。
（二）被告雖以前開情詞置辯，惟證人即告訴人於警詢、偵訊及
      本院審理時證述：其與被告曾為同居之男女朋友，於97年
      7 月間分手；97年8 月11日凌晨1 時25分許，被告至其上
      開美容工作坊拿取物品，被告離開後，其越想越不對，便
      搭乘計程車至被告前揭住處，抵達後其敲門，被告一開門
      便手持斧頭要砍其，其側身閃躲，被砍到左後臂延至左上
      臂處，被告又持斧頭要砍其，其便伸手阻擋，致其手指頭
      遭砍傷等語明確（警卷第5 頁至第9 頁；偵卷第6 頁；本
      院簡上卷第38頁至第39頁、第47頁）；又證人即被告之鄰
      居李鑑聰於警詢及偵訊時證稱：97年8 月11日凌晨2 時許
      ，其聽見被告及告訴人在爭吵，聲音很大聲，現場還有一
      位計程車司機等語綦詳（警卷第11頁；偵卷第6 頁）；證
      人陳世雄亦於偵訊時證稱：97年8 月11日凌晨2 時許，其
      駕駛計程車搭載告訴人至被告之住處，告訴人自行下車，
      其將車停放在附近，並在車內等待告訴人，約15分鐘後，
      告訴人跑回來打開車門，要其報警，其看到告訴人手握著
      ，流很多血，其便拿衛生紙讓告訴人止血，並詢問告訴人
      發生何事，告訴人向其表示伊朋友拿斧頭砍伊，其自後照
      鏡看見有人騎乘一台機車要離開，其便向告訴人表示好像
      係伊友人要離開，是否要攔下來，告訴人便下車與對方拉
      扯，之後警察就來現場，之後其帶告訴人至派出所做筆錄
      ，因告訴人未帶證件，其帶告訴人返家拿取證件後，又送
      告訴人至派出所，其就離開等語明確（偵卷第12頁）；且
      證人即警員楊大慶於本院審理時證稱：97年8 月11日凌晨
      3 時許，其在派出所備勤，告訴人拿驗傷單至派出所表示
      遭被告砍傷，要告被告傷害，其便幫告訴人製作筆錄等語
      綦詳（本院簡上卷第40頁）。觀之前開證人之證述，告訴
      人返回計程車時，手部即有流血，可知當日告訴人確曾至
      被告住處並與被告發生爭執，被告因而拿斧頭攻擊告訴人
      ，告訴人欲搶下被告之斧頭而發生拉扯，致告訴人受有前
      開傷害。被告雖嗣後改辯稱案發當日告訴人左上臂、手指
      及手腕並無前開傷勢，該傷勢應係告訴人事後製造云云，
      惟被告於本院審理時陳稱：當日其與告訴人發生爭執後，
      警察隨即到達現場處理，並立即請其與告訴人至警局等語
      （本院簡上卷第46頁），可知被告與告訴人發生爭執後，
      警方隨即到場並將被告及告訴人帶回警局，告訴人自無可
      能在警察看過現場及其傷勢後另行製造新傷勢誣指被告，
      又告訴人於當日凌晨3 時許，至警局製作筆錄時手部已包
      紮，業據證人楊大慶證述如前，亦可證明告訴人之傷勢係
      案發當時即已造成，而非告訴人嗣後製造，故被告所辯顯
      係卸責之詞，不足採信，本件事證明確，被告犯行堪以認
      定，自應依法論科。
二、按家庭暴力者，謂家庭成員間實施身體或精神上不法侵害之
    行為。又家庭暴力罪者，係指家庭成員間故意實施家庭暴力
    行為而成立其他法律所規定之犯罪。家庭暴力防治法第2 條
    第1 款、第2 款著有明文。本件告訴人及被告曾為同居之男
    女朋友關係，為家庭暴力防治法第3 條第2 款所定之家庭成
    員關係，被告對於告訴人實施身體上之傷害行為，已屬家庭
    成員間實施身體上不法侵害之行為，即為家庭暴力防治法第
    2 條第1 款之家庭暴力，且構成刑法上之傷害罪，惟因家庭
    暴力防治法之上開規定並無罰則之規定，是以依刑法第277
    條第1 項傷害罪之規定予以論罪科刑。被告以斧頭先後砍傷
    告訴人左上臂、右手第四指、右手腕，其主觀上係出於單一
    傷害之犯意，而著手實行傷害之行為，則其於前揭時間，在
    客觀上所為數個傷害之行為，應認係將其主觀上之傷害行為
    分數個舉動接續進行，各舉動在時間、空間上有密切之關係
    ，且持續侵害同一法益，依一般社會健全觀念難以強行分開
    ，應論以接續犯。
三、原審以被告有前揭傷害犯行，據以論罪科刑固非無見。惟查
    ：（一）被告與告訴人間有家庭暴力防治法第3 條第2 款所
    定之家庭成員之關係，業如前述，原審未予審酌，自有未恰
    。（二）告訴人於警詢時證稱：被告第一次殺到其左後背、
    被告殺傷其左手臂等語（見警卷第6 頁、第8 頁）；於本院
    審理時陳稱：其受到之傷害是從左後背延伸到左上臂等語（
    見本院簡上卷第47頁），惟觀諸卷附國軍左營總醫院附設民
    眾診療服務處診斷證明書所載，告訴人係受右手第四指指尖
    、左上臂及右手腕之傷害（見警卷第13頁），且經本院詢問
    該院之結果，亦答覆稱告訴人後背並無受傷等語，有本院刑
    事案件電話紀錄查詢表在卷可稽（見本院簡上卷第33頁），
    足見告訴人「背部」並無受傷，而係「左上臂後側」受傷，
    告訴人前揭所述應係認知或表達方式不同所致，原審未予詳
    查，誤認被告砍傷告訴人之背部，自有未合。檢察官據告訴
    人之請求，以被告未與告訴人和解，原審量刑過輕為由而提
    起上訴，請求撤銷原判決，雖無理由，然原判決既有前開可
    議之處，自應由本院予以撤銷改判。爰審酌被告與告訴人僅
    因細故發生爭執，不思以理性、和平手段解決，竟以斧頭砍
    告訴人之手臂、手指及手腕，致告訴人受有傷害，行為實屬
    不該，且犯後否認犯行，態度非佳，及告訴人受傷非重等一
    切情狀，量處如主文第2 項所示之刑，並參酌前開犯罪情節
    ，諭知如主文第2 項所示易科罰金之折算標準。扣案斧頭1
    把係被告及家人共有，業據被告於本院審理時陳述在卷（本
    院簡上卷第44頁），爰不為沒收之諭知，附此敘明。
據上論斷，應依刑事訴訟法第455 條之1 第1 項、第3 項、第36
9 條第1 項前段、第364 條、第299 條第1 項前段，刑法第277
條第1 項、第41條第1 項前段，刑法施行法第1 條之1 ，判決如
主文。
本案經檢察官丙○○到庭執行職務。
中    華    民    國    99    年    2     月    26    日
                  刑事第九庭    審判長法  官  鄭詠仁
                                      法  官  謝枚霏
                                      法  官  王碧瑩
不得上訴。
以上正本係照原本作成。
中    華    民    國    99    年    2     月    26    日
                                      書記官  吳智媚
所犯法條
中華民國刑法第277條
傷害人之身體或健康者，處 3 年以下有期徒刑、拘役或 1 千元
以下罰金。犯前項之罪因而致人於死者，處無期徒刑或7年以上
有期徒刑；致重傷者，處3年以上10年以下有期徒刑。

司法院資訊處製作；財團法人民間司法改革基金會備份。
